【裁判字號】    97,易,1196
【裁判日期】    970903
【裁判案由】    妨害名譽
【裁判全文】
臺灣臺南地方法院刑事判決              97年度易字第1196號
公  訴  人  臺灣臺南地方法院檢察署檢察官
被      告  甲○○
上列被告因妨害名譽案件，經檢察官提起公訴（97年度偵字第91
71號），本院判決如下：
    主  文
甲○○公然侮辱人，處拘役參拾伍日，如易科罰金，以新臺幣壹
仟元折算壹日。
    事  實
一、甲○○與鐘雅惠原為姑嫂關係，鐘雅惠之夫鄭景瑞於民國（
    下同）96年8月間因車禍過逝後，鐘雅惠與夫家即因遺產問
    題生有嫌隙。嗣鐘雅惠於96年10月17日上午9時許，會同臺
    南縣地政人員及友人洪顗富前往鄭景瑞所遺留、位於臺南縣
    新市鄉○○段692之3地號土地勘查時，甲○○竟基於公然侮
    辱之單一犯意，於上開不特定人得以共見共聞之狀況下，接
    連以「破機歪、胎哥生、幹妳娘、穿衣穿褲穿這款，露屁股
    給大家看、遇到這種查某作這種胎哥代誌、破麻、乞丐查某
    」（台語）等語辱罵鐘雅惠，足以毀損鐘雅惠之名譽。
二、案經鍾雅惠訴由臺灣臺南地方法院檢察署檢察官偵查起訴。
    理  由
一、按被告以外之人於偵查中向檢察官所為之陳述，除顯有不可
    信之情況者外，得為證據，刑事訴訟法第159條之1第2項定
    有明文。經查，證人即告訴人鍾雅惠、證人洪顗富於偵查中
    具結向檢察官所為之證述，均無何顯不可信之情況，依刑事
    訴訟法第159條之1第2項規定，自均得為證據。
二、按當事人聲請調查之證據，依刑事訴訟法第163條之2第2項
    規定「與待證事實無重要關係者」，係屬不必要調查之證據
    。又證據與待證事實間具備關連性乃基本之前提，若證據欠
    缺關連性者，因與本件案情無關，倘逕認具證據能力，當有
    害訴訟之進行。本件被告於審理中雖提出照片及網路列印資
    料各1張（見本院卷第16頁證件存置袋），欲以證明被告所
    為上開辱罵言語，其對象係針對上開照片中之「莊秀珍」，
    而非本件告訴人云云。惟(1)關於上開照片1張部分：被告於
    審理中雖復陳稱：因為我弟弟過世後，該照片中的女子常到
    我們家對我媽媽恐嚇勒索，說本件告訴人小孩養不起，要送
    人家，看我媽媽要怎麼樣云云（見本院卷第13頁），然觀諸
    上開照片1張之內容，其中僅攝有不詳姓名、年籍之人員1人
    ，且僅呈現該人員靜止之面貌身形狀態，又依該照片背面所
    載係拍攝於97年3月6日上午，拍攝地點為某處屋舍之庭院，
    與本件起訴案情之時、地均屬不同，故無法認為該張照片與
    被告所辯本件起訴之辱罵言詞係針對上開照片中女子云云有
    何重要關係，揆之上開條文規定，上開照片乃屬不必要調查
    之證據；(2)關於上開網路列印資料1張部分：被告於審理中
    業已供陳：這是我自己在96年10月17日之前從網路上搜尋列
    印下來的，這個列印資料內容是表示惡媳婦也很多，跟我們
    鄭家娶的媳婦情形類似等語（見本院卷第13頁），惟該網路
    列印資料內容亦難認與被告上開所辯之待證事項云云有何重
    要關聯性，當亦屬不必要調查之證據。
三、訊據被告甲○○固承認其於上開起訴意旨所指之時、地，當
    場辱罵上開侮辱之穢語無誤（見本院卷第14頁），惟矢口否
    認有何公然侮辱告訴人之犯行，辯稱：我當時罵的不是告訴
    人鐘雅惠，而是「莊秀珍」其人，又我當時辱罵的對象亦是
    指天下有這些不好行為的媳婦云云。經查：
  (一)上開事實業，據告訴人於偵查中以證人身分結證在卷（見他
    字卷第42-44頁），且有證人洪顗富於偵查時結證證述：被
    告在上開現場，用一些台語三字經指著罵告訴人，罵很久，
    罵的很大聲，很難聽，整個過程被告一直在那邊罵，我全程
    都在場聽到等語可憑（見他字卷67、67頁），徵之證人洪顗
    富與被告並不相識，亦無怨隙，當無曲意迴護任何一方致己
    陷於偽證重典之必要；又檢察官於偵查中、本院於審理時均
    當庭勘驗告訴人於偵查中提出附卷之錄音光碟（見他字卷第
    9 頁），結果顯示「其中VOICE008檔案第2分50秒至3分32秒
    部分，及VOICE009檔案第3分50秒至5分部分，有女子出言辱
    罵如起訴書所指言語，該女子言語時情緒激動，聲音響亮」
    ，且被告承認當場辱罵上開穢語，又錄音中告訴人曾說洪師
    兄（本院按即指證人洪顗富）你回來等語在卷（見本院卷第
    12 頁，他字卷第73頁），再者，被告於審理中亦已承認其
    於上開時、地為上開穢語無訛（見本院卷第14頁），是認起
    訴意旨所指被告上開公然侮辱行為，並非虛妄，可堪認定。
  (二)其次，被告雖以前詞置辯，惟(1)被告所為上開穢語確係辱罵
    本件告訴人之事實，業見前述，且被告於審理中，忽而辯稱
    ：我當時是罵「莊秀珍」其人云云，忽而又辯稱：我說那些
    話是在講天下有這些不好行為的媳婦，我不是在講告訴人，
    告訴人是因為自己有作那些事，以為我在指桑罵槐罵她云云
    （均見本院卷第13頁），避重就輕，反覆不一，已難信其該
    等辯解之真實性。(2)另被告於審理中提出之上開照片及網路
    列印資料各1張，業經本院認係不必要調查之證據，已如前
    述。又被告於審理中復已自承：我不算認識「莊秀珍」其人
    ，也與「莊秀珍」沒有恩怨等語（見本院卷第13、14頁），
    且案發當時在場之人除證人洪顗富、在場圍觀之3、4人外，
    僅有被告、被告之父母及其三姐等人，被告所指之「莊秀珍
    」並未在場等事實，亦經證人洪顗富於偵查中結證明確（見
    他字卷第68頁），則揆諸常情，被告當無於上開時、地，出
    言辱罵與之並無仇怨、亦不在場之「莊秀珍」其人之理；再
    酌以告訴人之夫鄭景瑞因車禍過逝後，告訴人與夫家即因上
    開土地繼承問題發生爭執，被告之父鄭良俊業於96年9月7日
    ，具狀向本院民事執行處聲請禁止告訴人處分該筆土地乙節
    ，有檢察官於偵查中調閱之本院民事執行處96年度執全簡字
    第3838號卷宗相關資料附卷可憑（見他字卷第49 -53頁），
    且被告於審理中亦自稱覺得告訴人有不好行為云云（見本院
    卷第13頁），堪認被告對告訴人早已心存不滿，生有嫌隙，
    確有為本件辱罵行為之動機。綜合而言，本件被告所辱罵之
    對象確係告訴人，堪予認定，被告上開所辯乃係臨訟卸責之
    詞，不足採信。
  (三)綜上所述，本件事證明確，被告公然侮辱犯行，堪以認定，
    應依法論科。
二、核被告甲○○所為，係犯刑法第309條第1項之公然侮辱罪。
    又被告所為上開辱罵，基於一犯意而接續為之數次舉動，且
    係密接之時間實施，地點相同，侵害同一法益，各行為之獨
    立性極為薄弱，依一般社會健全觀念，難以強行分開，在刑
    法評價上，以視為數個舉動之接續施行，合為包括之一行為
    予以評價，應論以接續犯之單純一罪。爰審酌被告因遺產問
    題對告訴人心生不滿，即公然辱罵告訴人，犯後否認犯行，
    未見悔意，暨被告之品行、生活狀況及智識程度等一切情狀
    ，量處如主文所示之刑，並諭知易科罰金之折算標準，以示
    懲儆。又公訴人雖以被告從警詢、偵訊至審理中的態度不佳
    ，具體求處拘役50日，惟本院據上酌量，認其求刑過重，尚
    有未宜，附此敘明。
據上論斷，應依刑事訴訟法第284條之1、第299條第1項前段，刑
法第309條第1項、第41條第1項前段，刑法施行法第1條之1第1項
、第2項前段，判決如主文。
本案經檢察官王誠到庭執行職務
中    華    民    國    97    年    9    月    3     日
                     刑事第八庭  法  官  盧鳳田
以上正本證明與原本無異。
如不服本判決應於收受本判決後10日內向本院提出上訴書狀，並
應敘述具體理由。如未敘述上訴理由者，應於上訴期間屆滿後20
日內向本院補提理由書狀（均須按他造當事人之人數附繕本）「
切勿逕送上級法院」。
                                 書記官  吳姁穗
中    華    民    國    97    年    9     月    3     日
附錄本件論罪科刑法條：
刑法第309條：
公然侮辱人者，處拘役或3 百元以下罰金。
以強暴犯前項之罪者，處1 年以下有期徒刑、拘役或5 百元以下
罰金。


司法院資訊處製作；財團法人民間司法改革基金會備份。
